臺灣士林地方法院民事判決
110年度簡上字第69號
上  訴  人  賴慶榮
訴訟代理人  黃璧川律師
被  上訴人  雷典穎
訴訟代理人  楊擴擧律師
上列當事人間請求遷讓房屋事件，上訴人對於中華民國109年12
月3日本院士林簡易庭109年度士簡字第903號第一審判決提起上
訴，本院於民國110年12月21日言詞辯論終結，判決如下：
    主  文
上訴駁回。
第二審訴訟費用由上訴人負擔。
    事實及理由
一、被上訴人主張：新北市○○區○○段000○號建物（門牌號碼：新
    北市○○區○○街00號；權利範圍全部，下稱系爭建物）及坐落
    之同段240地號土地（權利範圍1/18，下稱系爭土地）原為
    訴外人雷榮昌所有。雷榮昌於民國102年12月1日死亡，被上
    訴人為雷榮昌之代位繼承人，茲因雷榮昌生前與上訴人就系
    爭土地簽訂合建契約書（下稱系爭合建契約），但遲未進行
    合建事宜，嗣被上訴人發現系爭土地、系爭建物，竟遭上訴
    人分別以贈與及買賣為由移轉登記為上訴人所有，經被上訴
    人與上訴人、訴外人雷秀春、雷子緹、雷政蓉於本院104年
    度訴字第1434號不動產所有權移轉登記事件（下稱第1434號
    事件）達成和解，上訴人同意解除系爭合建契約，並將系爭
    土地、系爭建物之移轉登記塗銷，上訴人斯時自已知悉其對
    於系爭建物無占有權源。然上訴人仍將系爭建物上鎖並堆放
    物品，無權占有系爭建物，爰依民法第767條第1項前段、第
    821條規定，請求上訴人自系爭建物遷出，並騰空返還予被
    上訴人及其他全體共有人等語。並於原審聲明：上訴人應自
    系爭建物遷出，並騰空返還予被上訴人及其他全體共有人。
二、上訴人則以：被上訴人依本院109年度家繼訴字第9號判決（
    下稱第9號判決）就系爭建物之應繼分僅有1/6，雷秀春則有
    1/2，而雷秀春於104年11月16日與上訴人簽訂權利買賣契約
    書，並將其就系爭土地、系爭建物之應有部分讓渡予上訴人
    ，同意由上訴人繼續占有使用系爭建物，自非無權占有。又
    兩造間第1434號事件成立之和解筆錄僅記載解除系爭合建契
    約，未涉及系爭建物，而系爭建物經由雷榮昌同意上訴人使
    用，上訴人並非無權占有等語，資為抗辯。並於原審聲明：
    ㈠被上訴人之訴駁回；㈡如受不利判決，願供擔保請准宣告免
    為假執行。
三、原審經調查審認後，認被上訴人之請求為有理由，判決命上
    訴人應自系爭建物遷出，並騰空返還予被上訴人及其他全體
    共有人，上訴人不服原審判決而提起上訴，所陳除與原審陳
    述相同部分外，另補稱：第9號判決未合法送達予雷秀春，
    該判決尚未確定，系爭建物仍為公同共有，被上訴人未經全
    體公同共有人起訴，自不合法；又訴外人金久建設有限公司
    （下稱金久公司）以系爭建物為營業處所，並於該處堆放建
    材木料及雜物，系爭建物之實際占有人應為金久公司，並聲
    明：㈠原判決廢棄；㈡被上訴人於第一審之訴駁回。被上訴人
    所陳除與原審陳述相同部分外，另補稱：本件訴訟為回復共
    有物之請求，系爭建物不論為分別共有或公同共有，被上訴
    人均得以自己名義提起之；又上訴人與雷秀春所簽訂之權利
    買賣契約書，並未符合民法第820條第1項規定，不得據此主
    張取得使用系爭建物具正當權源，並聲明：上訴駁回。
四、兩造不爭執事項（本院卷第80頁）
  ㈠系爭建物及系爭土地原為雷榮昌所有。
  ㈡雷榮昌於102年12月1日死亡，被上訴人及雷秀春為雷榮昌之
    繼承人。
  ㈢系爭土地及建物經本院109年度家繼訴字第9號判決依照被上
    訴人與雷秀春之應繼分比例（被上訴人1/6、雷秀春1/2）分
    割為分別共有，該判決業已確定。
  ㈣被上訴人就系爭土地、建物業於109年8月27日辦理分割登記
    。
  ㈤兩造、雷秀春曾於第1434號事件成立和解，依和解筆錄第一
    點記載，兩造及雷秀春同意解除雷榮昌與上訴人就系爭土地
    於98年8月11日訂立之系爭合建契約；和解筆錄第二、三點
    記載上訴人就系爭土地（權利範圍1/18）、系爭建物（權利
    範圍全部）分別於98年10月28日、99年4月29日所為之所有
    權移轉登記應予塗銷。
五、本院之判斷
　㈠被上訴人依民法第767條第1項前段、第821條規定，請求上訴
    人自系爭建物遷出，並騰空返還予被上訴人及其他共有人，
    有無理由？
　  ⒈按所有人對於無權占有或侵奪其所有物者，得請求返還之
      。各共有人對於第三人，得就共有物之全部為本於所有權
      之請求。民法第767條第1項前段、第821條本文定有明文
      。又當事人主張有利於己之事實者，就其事實有舉證之責
      任。民事訴訟法第277條前段亦有明定。查系爭建物原為
      雷榮昌所有，雷榮昌於102年12月1日死亡，被上訴人為其
      繼承人，並與雷子緹、雷政蓉向本院提起分割遺產訴訟，
      經第9號判決系爭建物依被上訴人、雷子緹、雷政蓉與雷
      秀春之應繼分比例（依序為1/6、1/6、1/6、1/2）分割為
      分別共有，被上訴人嗣於109年8月27日以判決共有物分割
      為登記原因，登記為系爭建物之共有人一節，有第9號判
      決、建物登記謄本在卷可稽（見原審卷第114-116頁、本
      院卷第98頁），上訴人既已自認其占有系爭建物(見原審
      卷第120頁、本院卷第78、126頁)，自應由上訴人就其取
      得占有係有正當權源之事實證明之。
　  ⒉上訴人雖抗辯其與雷秀春訂立土地權利買賣契約書，雷秀
      春已同意由上訴人繼續占有使用系爭建物云云，並提出土
      地權利買賣契約書為憑（見原審卷第124-128頁），惟參
      以前揭土地權利買賣契約書約定條款，其中「一、買賣標
      的」記載略以：㈠坐落系爭土地原權利人雷榮昌登記應有
      部分1/18之雷秀春可繼承分得之應有部分；㈡系爭土地雷
      秀春現登記公同共有1/9權利及雷徐阿鉛現登記公同共有1
      /9權利，於辦理公同共有分割後雷秀春可分得及繼承分得
      之應有部分；㈢雷秀春被繼承人雷榮昌曾向雷榮坤買受原
      登記應有部分1/18及公同共有1/9辦理分割後可分得之權
      利，如雷榮昌之繼承人將來依此向雷榮坤之繼承人主張買
      賣請求移轉登記，雷秀春因此可得繼承登記取得之應有部
      分（見原審卷第124頁），足認雷秀春與上訴人訂立土地
      權利買賣契約書約定之買賣標的，僅為系爭土地得以取得
      之應有部分，並未及於系爭建物，上訴人抗辯依土地權利
      買賣契約書可知雷秀春有將系爭建物之應有部分讓與並同
      意其使用系爭建物云云，難認有據。況雷秀春就系爭建物
      之應有部分為1/2，並未過半數乙情，亦有建物登記謄本
      在卷可稽（見本院卷第98頁），上訴人並未能舉證證明其
      已依民法第820條第1項規定取得系爭建物之共有人「過半
      數」及其應有部分「過半數」之同意而得以占有使用系爭
      建物，縱上訴人有取得雷秀春之同意而占有使用系爭建物
      ，因未符合前開規定，其辯稱係有權占有系爭建物云云，
      顯非可採。
　  ⒊上訴人復辯稱系爭建物仍屬公同共有狀態，被上訴人未取
      得另一公同共有人雷秀春同意即提起本件訴訟，其當事人
      適格顯有欠缺云云，然按不動產物權經登記者，推定登記
      權利人適法有此權利。民法第759條之1第1項定有明文。
      該登記之推定效力，乃登記名義人除不得援以對抗其直接
      前手之真正權利人外，得對其他任何人主張之。若登記名
      義人之登記有無效或應塗銷之情形，於依法定程序塗銷該
      登記前，其直接前手以外之第三人，尚不得逕否認登記名
      義人之物權（最高法院108年度台上字第2154號判決參照
      ）。本件被上訴人為系爭建物之共有人，應有部分1/6，
      為分別共有等情，有建物登記謄本在卷可稽（見本院卷第
      98頁），上訴人雖抗辯第9號判決未經合法送達雷秀春，
      系爭建物辦理分別共有之登記為無效云云，揆諸前開說明
      ，因系爭建物以判決共有物分割為登記之原因，以被上訴
      人、雷秀春、雷子緹、雷政蓉為系爭建物共有人所辦理之
      登記並未塗銷，上訴人自不得否認被上訴人取得系爭建物
      應有部分1/6之權利，是被上訴人以其為系爭建物之共有
      人，依民法第767條第1項前段、第821條本文規定提起本
      件訴訟，其當事人適格並無欠缺，上訴人抗辯被上訴人提
      起本件訴訟之當事人適格欠缺云云，洵屬無據。
　  ⒋上訴人又辯稱系爭建物現為金久公司所占有，被上訴人提
      起本件訴訟無權利保護之必要云云，然上訴人業已自認其
      為系爭建物之現占有人一節，業經本院認定如前，上訴人
      迄至辯論終結前，仍係以其有取得雷秀春之同意，為其有
      權占有系爭建物之抗辯（見本院卷第114頁），是被上訴
      人訴請上訴人遷離系爭建物，自屬有權利保護之必要；至
      金久公司是否占用系爭建物，要屬被上訴人是否另為請求
      ，尚不得執以逕論被上訴人提起本件訴訟無權利保護必要
      ，上訴人此節抗辯，亦非可採。　
　㈡綜上，上訴人現為系爭建物之占有人，其並未能就其有合法
    占有系爭建物之正當權源提出證明，被上訴人依民法第767
    條第1項前段、第821條規定，請求上訴人自系爭建物遷出，
    並騰空返還予被上訴人及其他共有人，即屬有據。
六、綜上所述，被上訴人依民法第767條第1項前段、第821條規
    定，請求上訴人自系爭建物遷出，並騰空返還予被上訴人及
    其他全體共有人，為有理由，應予准許。原審因而為被上訴
    人勝訴之判決，核無不合，上訴人仍以前詞，指摘原判決不
    當，求予廢棄改判，為無理由，應駁回其上訴。
七、本件判決事證已臻明確，兩造其餘攻擊防禦方法及所提證據
    ，經本院審酌後，認為均不足以影響本判決結果，爰不予逐
    一論列，附此敘明。
八、據上論結，本件上訴為無理由，依民事訴訟法第436條之1第
    3項、第449條第1項、第78條，判決如主文。
中　　華　　民　　國　　110 　年　　12　　月　　30　　日
                  民事第二庭  審判長法  官  陳章榮
                                    法  官  邱光吾
                                    法  官  蔡子琪
以上正本係照原本作成。
本件判決不得上訴。
中　　華　　民　　國　　110 　年　　12　　月　　30　　日
                                    書記官  簡吟倫